【裁判字號】    98,訴,644
【裁判日期】    980630
【裁判案由】    給付租金
【裁判全文】
臺灣板橋地方法院民事判決               98年度訴字第644號
原      告  乙○○
訴訟代理人  賴錫卿律師
被      告  協旺建設股份有限公司
法定代理人  甲○○
訴訟代理人  丁俊文律師
上列當事人間給付租金事件，本院於98年6月9日言詞辯論終結
，判決如下：
    主  文
原告之訴及假執行之聲請均駁回。
訴訟費用由原告負擔。
    事實及理由
壹、程序上理由
    訴狀送達後，原告不得將原訴變更或追加他訴，但不甚礙被
    告之防禦及訴訟之終結者，不在此限，民事訴訟法第255條
    第1項第7款載有明文。依原告之聲明及事實上之陳述，得主
    張數項法律關係，而其主張不明瞭或不完足者，審判長應曉
    諭其敘明或補充之，為民事訴訟法第199條之1第1項所明定
    。原告以受讓致樺實業有限公司（下稱致華公司）與被告公
    司間之租金債權120萬元等事實，依據租賃及不當得利之法
    律關係提起本訴，惟原告前揭主張事實係以債權讓與之法律
    關係提起本訴，經本院曉諭後原告追加債權讓與之法律關係
    ，並撤回租賃及不當得利之訴訟標的，並未妨礙被告之防禦
    及訴訟終結，揆之前開說明，核無不合，應予准許。
貳、實體上理由
一、原告起訴主張：訴外人致華公司出租坐落台北縣三芝鄉古庄
    村四棧橋53之6號混凝土工廠之廠房（系爭廠房）及經濟部
    工廠登記證（系爭工廠登記證）予被告，每月租金及權利金
    分別為新台幣（下同）10萬元、20萬元，總計每月租金債權
    為30萬元，惟致華公司已於97年7月15日將前揭租金債權讓
    與原告，並於97年10月27日發函通知被告，被告已於97年11
    月5日收受通知，卻未依約給付，被告雖給付120萬元於訴外
    人鈞維股份有限公司（下稱鈞維公司），應基於其他原因之
    給付，爰依據債權讓與之法律關係提起本訴，請求被告給付
    97年8月1日起至97年11月30日止之租金合計為120萬元及自
    97年12月1日起算之法定遲延利息，並聲明：被告應給付原
    告120萬元及自97年12月1日起至清償日止，按年息百分之五
    計算之利息。
二、被告則以：被告於97年11月5日收受債權讓與通知，但在此
    之前，已於97年6月1日將97年8月起至97年11月之租金合計
    120 萬元給付於訴外人鈞維公司以抵償致華公司積欠鈞維公
    司之債務等語置辯，並聲明：駁回原告之訴，並願供擔保請
    准宣告免為假執行。
三、兩造不爭執之事實（見98年6月9日筆錄，本院卷第41頁）
(一)訴外人致華實業有限公司（下稱致華公司）與被告於94年7 月
  27日簽訂原證1 之廠房租賃契約書，將其所有坐落於台北縣三
  芝鄉古庄村四棧橋53之6 號之混凝土廠房全部及其機器設備（
  以下簡稱系爭廠房設備）出租於被告，租賃期限為94 年8月1
  日起至97年7 月31日止，每月租金為新台幣（下同）10萬元，
  復將前開地址之混凝土工廠之經濟部工廠登記證（編號
  0000000000）出租於被告，並變更登記為被告名下，被告每月
  應支出權利金20萬元，另致華公司與被告約定於工廠登記完竣
  後，就工廠所經營之營運收入扣除營運支出稅捐等費用後由致
  華公司與被告平均分配，因致華公司積欠鈞維股份有限公司
  4000萬元，由前開致華公司所得之利潤抵償，有原告提出之原
  證1 之廠房租賃契約書、協議書可按（見板簡卷頁5 、6） 。
(二)致華公司於97年10月27日寄發原證2 之存證信函予被告，將前
  揭97年7 月15日起之租金債權讓與原告，並由被告於97年11月
  5 日收受。
(三)原告就被告於97年6 月1 日交付發票日為97年8 月15日、9 月
  15日、10月15日、11月15日之支票四紙，金額共120 萬給付鈞
  維公司之事實不爭執。
四、本件爭點及本院判斷
    原告主張訴外人致華公司出租系爭廠房及工廠登記證予被告
    ，每月租金及權利金合計為30萬元，惟致華公司已於97年7
    月15日將前揭租金債權讓與原告，並於97年10月27日發函通
    知被告，被告均未依約給付，爰依據債權讓與之法律關係提
    起本訴，請求如訴之聲明，被告則以前詞置辯，因此，本件
    應審究者為被告於收受債權讓與通知前，於97年6月1日將97
    年8月1日起至97年11月30日之租金債權120萬元給付予鈞維
    公司，系爭120萬元之租金債權是否已消滅？茲分述如下：
(一)依債務本旨，向債權人或其他有受領權人為清償，經其受領者
  ，債之關係消滅。持有債權人簽名之收據者，視為有受領權人
  。但債務人已知或因過失而不知其無權受領者，不在此限。向
  第三人為清償，經其受領者，其效力依左列各款之規定：一、
  經債權人承認或受領人於受領後取得其債權者，有清償之效力
  。二、受領人係債權之準占有人者，以債務人不知其非債權人
  者為限，有清償之效力。三、除前二款情形外，於債權人因而
  受利益之限度內，有清償之效力。民法第309條、第310條載有
  明文。按訴外人致華公司與被告簽定原證1之廠房租賃契約書
  及協議書，契約當事人原為致華公司與被告，被告給付租金及
  權利金原應向債權人致華公司給付，始生清償之效力。惟訴外
  人致華公司尚積欠訴外人鈞維公司債務4,000萬元，參以原告
  自認被告給付於鈞維公司120 萬元並非基於原證1 之協議書所
  約定，由致華公司與被告間結算之利潤等語（見本院98年6 月
  9 日筆錄），觀之被告交付鈞維公司之支票，均係面額均為30
  萬元，發票日依序為97年8 月15日、97年9 月15日、97年10月
  15日、97 年11 月15日，核與原證1 之廠房租賃契約書之給付
  租金日為每月15日相符，因此，被告給付120 萬元予訴外人均
  維公司自應為租金，揆之前開規定，被告於97年6 月1 日將自
  97年8 月1 日起至97年11月30日止之租金及權利金合計120 萬
  元給付予第三人鈞維公司，係清償致華公司積欠鈞維公司之債
  務，於債權人致華公司因而受有清償之利益限度內，自已發生
  清償之效力。
(二)債權之讓與，非經讓與人或受讓人通知債務人，對於債務人不
  生效力，民法第297條第1項載有明文。原告主張訴外人致華公
  司已於97年10月27日寄發原證2之存證信函通知將97年7月15日
  起之租金債權讓與原告之事實，並由被告於97年11月5日收受
  等情，為兩造所不爭，因此，被告已於97年6月1日清償自97
  年8月1日起至97年11月30日止之租金，已生清償債務之效力，
  雖於97年11月5日收受債權讓與之通知，自毋庸再對債權人致
  華公司給付，據此，原告請求租金債權120萬元，自屬無據，
  應予駁回。
(三)綜上述，原告依據債權讓與之法律關係，請求被告給付120萬
  元及自97月12月1日起至清償日止，按年息百分之五計算之利
  息，為無理由，應予駁回。
五、假執行之宣告：
    原告既受敗訴判決，其假執行之聲請亦失所附麗，併予駁回
    。
六、本件事證已明，兩造其餘攻擊防禦方法及爭點，核與本件判
    決結果無涉，爰不一一論述。被告聲請傳訊證人林武男即鈞
    維公司之法定代理人欲證明被告給付120萬元予鈞維公司確
    實係給付租金云云，惟原告已自認致華公司與被告間從未結
    算利潤，因此，被告支付予鈞維公司120萬元自應為租金，
    已如前述，自無再行傳訊之必要，附為敘明。
七、結論：原告之訴為無理由，依民事訴訟法第78條，判決如主
    文。
中    華    民    國    98    年    6    月    30    日
                  民事第三庭    法  官  徐玉玲
以上正本係照原本作成
如對本判決上訴，須於判決送達後20日內向本院提出上訴狀
中    華    民    國    98    年    6    月    30    日
                                書記官  陳靜怡


司法院資訊處製作；財團法人民間司法改革基金會備份。
